臺灣臺南地方法院柳營簡易庭民事判決
111年度營簡字第278號
原      告  蔡政達  
被      告  周益琳  
上列被告因傷害案件，原告提起刑事附帶民事訴訟請求損害賠償
，經本院刑事庭裁定（110年度附民字第550號）移送前來，本院
於民國111年6月15日言詞辯論終結，判決如下：
    主  文
被告應給付原告新臺幣陸萬零叁佰伍拾元，及自民國一百一十年
十一月二十七日起至清償日止，按週年利率百分之五計算之利息
。
原告其餘之訴駁回。
訴訟費用由被告負擔二十五分之十三，其餘由原告負擔。
本判決原告勝訴部分得假執行。
原告其餘假執行之聲請駁回。
    事實及理由
一、原告主張：兩造為臺南市政府環境保護局（下稱環保局）之
    同事，詎被告於民國110年6月8日上午9時25分許，在位於臺
    南市○○區○○路0段00號之辦公室內，因故與原告發生口角，
    竟心生不滿，而基於傷害之犯意，以徒手揮拳及腳踢之方式
    攻擊原告，致原告受有臉部挫傷、左側前臂挫傷及左側髖部
    挫傷等傷害（下稱系爭傷害）。被告上開傷害行為，致原告
    之身體、健康權受有損害，兩者間有因果關係，就原告所受
    損害自應負損害賠償責任。為此，依侵權行為法律關係，提
    起本件訴訟，請求被告賠償醫療費用新臺幣（下同）350元
    及依原告月薪2個月計算之非財產上損害賠償116,900元。並
    聲明：㈠被告應給付原告117,250元【計算式：350元＋116,90
    0元＝117,250元】，及自刑事附帶民事起訴狀繕本（本院按
    ：原告誤載為起訴狀）送達被告之翌日起至清償日止，按週
    年利率百分之5計算之利息；㈡願供擔保，請准宣告假執行。
二、被告則以：不否認有以腳踢原告，但不記得有沒有動手，是
    基於自我防衛所為之反射動作。不爭執原告請求之醫療費用
    ，但認為不用賠償非財產上損害賠償等語置辯。並聲明：原
    告之訴駁回（漏未對原告假執行之聲請聲明駁回）。
三、得心證之理由：　　
  ㈠按因故意或過失，不法侵害他人之權利者，負損害賠償責任
    ；不法侵害他人之身體或健康者，對於被害人因此喪失或減
    少勞動能力或增加生活上之需要時，應負損害賠償責任；不
    法侵害他人之身體、健康、名譽、自由、信用、隱私、貞操
    ，或不法侵害其他人格法益而情節重大者，被害人雖非財產
    上之損害，亦得請求賠償相當之金額，民法第184條第1項前
    段、第193條第1項、第195條第1項前段分別定有明文。
　㈡原告主張被告於上開時、地以徒手揮拳及腳踢之方式攻擊原
    告等情，業經原告提出衛生福利部新營醫院（下稱新營醫院
    ）醫療收據1紙為證（見附民卷第9頁），且經原告於本件刑
    事訴訟程序及本院審理時指述明確。又被告前開行為所涉刑
    事案件，經臺灣臺南地方檢察署（下稱臺南地檢署）檢察官
    偵查終結後以110年度營偵字第1461號提起公訴，由本院刑
    事庭於111年1月26日以110年度訴字第1132號判決被告犯傷
    害罪，處拘役50日，如易科罰金，以1,000元折算1日確定在
    案（下稱另案）等情，復有刑事判決1份在卷可按（見調字
    卷第17頁至第22頁），並經本院依職權調取另案刑事卷宗核
    閱無訛。
　㈢被告雖自另案偵查至本件言詞辯論時均抗辯係正當防衛，否
    認被訴之傷害犯行，然觀被告於另案警詢、偵查及本院審理
    時，均供陳有對原告揮拳或腳踢之動作（見另案警卷第19頁
    ，偵卷第25頁，本院卷第31頁）。且被告前開攻擊原告之行
    為，業經訴外人連運誠於另案偵查時證述：被告在辦公室抱
    怨工作很忙，原告就回他說，你很忙你可以辭職不要幹，他
    們2人本來都坐在位子上，被告就說你現在是在講怎樣？原
    告就說不然我們出去外面講，被告就更生氣就在位子站起來
    ，一邊講不然現在要怎樣，一邊走向原告，原告此時也站起
    來，被告開始出手，印象中被告用手肘去頂原告身體的上面
    ，因為被告比較矮，又抬蓋膝頂原告身體的下半部。我看原
    告就是站著而已，沒見到肢體動作等語（見另案偵卷第49頁
    、第53頁），及訴外人彭福珍於另案偵查時證述：被告早上
    有點在抱怨工作，原告就跟被告說類似不要做就不要做，被
    告回說好像原告把他踢出群組的事，後來，原告就站起來說
    ，我們出去外面講，被告突然就打他，我看被告有動手及動
    腳，我沒有看到原告還手等語在卷明確（見另案偵卷第51頁
    ）。上開證述與原告另案指訴之案發經過、傷害部位，及另
    案警卷卷附新營醫院110年6月8日診斷證明書記載「臉部挫
    傷、左側前臂挫傷、左側臗部挫傷」等節均屬一致（見另案
    警卷第27頁），已足以補強原告指述之憑信性。是被告確有
    原告主張之傷害行為，堪為認定。
　㈣至被告辯稱伊當下沒有意識，只是自我防衛等語。然按刑法
    第23條之「正當防衛」，係以對於現在不法之侵害，而出於
    防衛自己或他人權利之行為為要件（最高法院84年度台上字
    第6138號刑事判決意旨參照）。而細繹彭福珍、連運誠前開
    證述，均證稱係被告先站起來走向原告，原告才站起來，且
    原告在被告攻擊時並無還手之動作，未見原告有何不法侵害
    被告之行為，此外，被告辯稱係原告握拳衝過來等語（見本
    院卷第30頁），亦並未提出其他證據供本院調查，是被告所
    為之傷害行為，顯然與正當防衛之要件不符，自無從援以此
    而阻卻違法。被告抗辯，委無足採。本件被告既有前開傷害
    原告之行為，自屬故意不法侵害原告之身體權、健康權，據
    此，原告依民法第184條第1項前段、第193條、第195條第1
    項前段之規定，請求被告負侵權行為損害賠償責任，應屬有
    據。
　㈤茲就原告請求賠償之各項目及數額有無理由，分述如下：
　⒈醫療費用：
　　原告主張其於傷後前往新營醫院就診，支出醫療費用350元
    ，業據其提出新營醫院收據1紙為證（見附民卷第9頁頁），
    並經本院核閱相符，均屬必要之醫療費用，且為被告於本院
    審理時所不爭（見本院卷第29頁），此部分請求，自屬可採
    。　
　⒉非財產上損害賠償：
　　另按慰藉金之多寡，應斟酌雙方之身分、地位、資力與加害
    之程度及其他各種情形核定相當之數額。其金額是否相當，
    自應依實際加害情形與被害人所受之痛苦及雙方之身分、地
    位、經濟狀況等關係決定之；慰藉金之賠償須以人格權遭遇
    侵害，使精神上受有痛苦為必要，其核給之標準固與財產上
    損害之計算不同，然非不可斟酌雙方身分資力與加害程度，
    及其他各種情形核定相當之數額（最高法院47年台上字第12
    21號、51年台上字第223號判例意旨參照）。本件原告因被
    告之加害行為，受有臉部挫傷、左側前臂挫傷及左側髖部挫
    傷等傷害，雖無證據證明其傷勢嚴重，但對於原告之身體及
    生活上難免產生影響，可認原告身體及精神上因此受有相當
    痛苦，依此，原告請求被告賠償其非財產上之損害，應屬有
    據。至原告另稱被告於工作場合與其發生肢體衝突，嚴重傷
    害原告形象，恐為日後職場生涯帶來不利影響等語（見附民
    卷第6頁），惟刑事訴訟法第487條所定之刑事附帶民事訴訟
    ，係對「犯罪」致生之損害請求賠償，本件原告因被告犯傷
    害罪提起刑事附帶民事訴訟，賠償範圍應限於傷害罪致身體
    、健康權等損害，原告主張其名譽權有受損害之虞，縱然屬
    實，尚非本件酌定非財產上損害時所須審究。本院審酌原告
    為大學畢業，擔任公務人員，每月收入約60,000元，有1名
    未成年子女須撫養，108、109年度申報所得分別為874,259
    元、858,715元，名下有房屋1棟、土地5筆；被告為碩士畢
    業，擔任公務人員，每月收入約60,000元，需扶養母親，10
    8、109年度申報所得分別為849,936元、986,961元，名下有
    汽車1輛、投資2筆，業據兩造於本院審理時陳明在卷（見本
    院卷第30頁），並有本院查詢兩造之稅務電子閘門財產所得
    調件明細表各1份在卷可稽（見本院財產卷第7頁至第21頁）
    ，兼衡兩造之教育程度、身分、地位、經濟能力，暨被告乃
    故意加損害於原告、致原告精神上痛苦之程度等一切情狀，
    認原告請求被告賠償非財產上之損害賠償60,000元，尚無不
    當，逾此範圍之請求，則屬過高。
　⒊據此，原告得請求賠償之金額，合計為60,350元【計算式：
    醫療費用350元＋非財產上損害賠償60,000元＝60,350元】。
    　
　㈥末按給付無確定期限者，債務人於債權人得請求給付時，經
    其催告而未為給付，自受催告時起，負遲延責任；其經債權
    人起訴而送達訴狀，或依督促程序送達支付命令，或為其他
    相類之行為，與催告有同一之效力；遲延之債務以支付金錢
    為標的者，債權人得請求依法定利率計算之遲延利息；而應
    付利息之債務，其利率未經約定，亦無法律可據者，週年利
    率為百分之5，民法第229條第2項、第233條第1項及第203條
    分別定有明文。本件原告請求損害賠償之債務，係無確定期
    限之給付，被告在受原告催告而未為給付時，始負遲延責任
    ，又本件刑事附帶民事起訴狀繕本於110年11月26日送達被
    告（見附民卷第13頁），即應以該刑事附帶民事訴訟起訴狀
    繕本之送達，發生催告效力，因此，原告請求被告給付600,
    350元，及自110年11月27日起至清償日止，按週年利率百分
    之5計算之利息，亦屬有據。
四、綜上所述，原告依民法第184條第1項前段、第193條第1項、
    第195條第1項前段等規定，請求被告給付60,350元，及自11
    0年11月27日起至清償日止，按週年利率百分之5計算之利息
    ，為有理由，應予准許。逾此範圍之請求，則屬無據，應予
    駁回。
五、本件事證已臻明確，兩造其餘攻擊防禦方法及舉證，核與判
    決結果均無影響，爰不另一一論述。
六、本件原告勝訴部分，係就民事訴訟法第427條第1項規定簡易
    訴訟事件所為被告敗訴之判決，爰依同法第389條第1項第3
    款之規定職權宣告假執行。至於原告敗訴部分，其假執行之
    聲請業因訴之駁回而失所附麗，應併予駁回。
七、據上論結，本件原告之訴一部為有理由、一部為無理由，依
    民事訴訟法第436條第2項、第79條、第389條第1項第3款，
    判決如主文。　　
中　　華　　民　　國　　111 　年　　7 　　月　　6 　　日
  　　　　　　　　柳營簡易庭　　法  官　徐安傑
以上正本係照原本作成。
如不服本判決，應於判決送達後20日內，向本院提出上訴狀並表
明上訴理由，如於本判決宣示後送達前提起上訴者，應於判決送
達後20日內補提上訴理由書（須附繕本）。 
中　　華　　民　　國　　111 　年　　7 　　月　　6 　　日
                                書記官  吳昕儒